臺灣臺北地方法院刑事判決　　　　　　　96年度易緝字第44號
公　訴　人　臺灣臺北地方法院檢察署檢察官
被　　　告　丁○○
上列被告因背信案件，經檢察官提起公訴（94年度偵字第1654號
），及移送併辦（94年度偵字第11196號），被告於本院訊問後
，對起訴事實為有罪之陳述，經本院合議庭合議由受命法院獨任
審理，本院判決如下：
    主  文
丁○○犯連續業務侵占罪，處有期徒刑柒月，緩刑貳年。
    事  實及理  由
一、依刑事訴訟法第310條之2之規定，簡式審判程序有罪判決書
    之製作，準用同法第454條規定。依刑事訴訟法第454條第2
    項規定，如認定犯罪事實、證據及應適用之法條，與起訴書
    記載相同者，得引用之。
二、本件犯罪事實、證據及應適用之法條，除應補充如下外，均
    引用檢察官起訴書及併辦意旨書之記載:
    (一)犯罪事實欄：
    1.訂正關於起訴書內之如下事實
      (1)「... 然竟意圖為自己不法之利益」，更正為「... 然
        竟基於意圖為自己不法之所有之概括犯意」。
      (2)「自92年1月起，在林格公司及巧格公司之電腦管理系
        統內，以虛報銷貨數量及銷出物品之方式，在電腦管理
        系統內虛偽更改為增加銷貨數量及銷出物品，使帳面上
        庫存量較實際庫存數量為少，再將上開虛報物品挾帶出
        售」更改為「自92年1月起，在其所得管理林格公司及
        巧格公司之電腦管理系統內，以虛報銷貨數量及銷出物
        品之方式，在電腦管理系統內虛偽更改為增加銷貨數量
        及銷出物品，使帳面上庫存量較實際庫存數量為少，為
        該等業務不實登載後，再將上開虛報物品挾帶出售得利
        」。
    2.訂正併辦部分之事實：
      「在該保證金收據『主管簽章』欄位予以核章，據此領取
      ... 」，應訂正為「在該保證金收據『主管簽章』欄位予
      以核章後，持以行使，據此領取...」。
    (二)論罪：
    1.被告行為後，刑法於94年2月2日修正公布，並於95年7月1
      日施行，同法第2條亦有修正。按行為後法律有變更者，
      適用行為時之法律，但行為後之法律有利於行為人者，適
      用最有利於行為人之法律，現行刑法第2條第1項訂有明文
      。此條規定乃與刑法第1條罪刑法定主義契合，而貫徹法
      律禁止溯及既往原則，係規範行為後法律變更所生新舊法
      律比較適用之準據法，有最高法院95年5月23日95年度第8
      次刑庭會議決議可參，是刑法第2條本身雖經修正，但刑
      法第2條本身尚無比較新舊法之問題，先予辨明。又以本
      次刑法修正之比較新舊法，應就罪刑有關之共犯、未遂犯
      、想像競合犯、牽連犯、連續犯、結合犯，以及累犯加重
      、自首減輕暨其他法定加減原因（如身分加減）與加減例
      等一切情形，綜其全部罪刑之結果而為比較，最高法院亦
      著有上開決議可資參照。經查：
      (1)刑法第336條第2項業務侵占罪、第215條業務登載不實
        罪所規定之罰金刑，因修正後刑法第33條第5款修正為
        ：「主刑之種類如下：五、罰金：新臺幣1千元以上，
        以百元計算之」，是依修正後之法律，前述犯罪所得科
        處之罰金刑最低為新臺幣1千元；然依被告行為時之刑
        罰法律，即刑法第33條第5款規定之罰金最低額為銀元
        3元，若換算為新臺幣，最低額僅為新臺幣9元。因此，
        比較上述修正前、後之刑罰法律，自以被告行為時之法
        律較有利於被告。
      (2)刑法第55條牽連犯、第56條連續犯之規定業於94年2月2
        日修正刪除，並於95年7月1日施行。是於新法修正施行
        後，被告之數犯罪行為，即須分論併罰。此刪除雖非犯
        罪構成要件之變更，但顯已影響行為人刑罰之法律效果
        ，自屬法律有變更，依新法第2條第1項規定，比較新、
        舊法結果，仍應適用較有利於被告之行為時法律即舊法
        論以牽連犯、連續犯。
      (3)經綜合上述各條文修正前、後之比較，揆諸前揭最高法
        院決議及修正後刑法第2條第1項前段、後段規定之「從
        舊、從輕」原則，自應適用被告行為時之法律，即修正
        前刑法之相關規定及罰金罰鍰提高標準條例第1條前段
        規定，予以論處。
    2.(1)關於起訴書部分之事實，核被告所為，係犯刑法第336
        條第2項業務侵占、第215條業務登載不實罪（檢察官已
        於準備程序中訂正起訴法條為刑法第336條第2項、第
        215條、第210條行使不實業務文書罪，見96年6月22日
        準備程序筆錄）。被告多次業務侵占及業務登載不實之
        行為，其行為緊接、所犯構成要件相同，顯係基於概括
        犯意反覆為之。又被告連續業務侵占之行為及連續業務
        登載不實之行為有方法、結果之牽連關係，應從一重之
        連續業務侵占罪處斷。
      (2)關於移送併辦部分，核被告所為，係犯刑法第210條、
        第215條、217條、第320條第1項之罪，被告偽造署押、
        盜用印章係偽造不實業務文書之低度行為。又被告偽造
        不實業務文書之低度行為，為行使偽造不實業務文書之
        高度行為所吸收，不另論罪。
三、爰審酌被告無何前科，此有臺灣高等法院被告前案紀錄表在
    卷可按，素行尚佳；犯罪後坦認犯罪，並與林格公司達成和
    解，有和解書乙份在卷可憑，犯後態度尚佳；被害人乙○○
    、丙○○、甲○○、戊○○均到庭表示願意原諒被告（見96
    年6月29日準備程序筆錄）；及被告犯罪動機、目的、手段
    、所生危害等一切情狀，量處如主文所示之刑。又被告已與
    被害人和解，且被害人已願意原諒被告，被告經此偵、審程
    序，應知所警惕，信無再犯之虞，爰宣告緩刑2年，以勵自
    新。
四、依刑事訴訟法第299條第1項前段、第273條之1第1項；刑法
    第2條第1項、第74條第1項第1款，94年2月2日修正、95年7
    月1日施行第56條、第336條第2項、第215條、第210條、第
    217 條、第320條第1項、第55條，判決如主文。
本案經檢察官楊碧瑛到庭執行職務
中　　華　　民　　國　　96　　年　　7 　　月　　13　　日
                  刑事第六庭法　官  趙子榮
上正本證明與原本無異。
如不服本判決，應於判決送達後十日內，向本院提出上訴狀。
                            書記官  陳怡君
中　　華　　民　　國　　96　　年　　7 　　月　　16　　日
附錄條文:
中華民國刑法第210條
（偽造變造私文書罪）
偽造、變造私文書，足以生損害於公眾或他人者，處5年以下有
期徒刑。
中華民國刑法第215條
（業務上文書登載不實罪）
從事業務之人，明知為不實之事項，而登載於其業務上作成之文
書，足以生損害於公眾或他人者，處3年以下有期徒刑、拘役或5
百元以下罰金。
中華民國刑法第217條
（偽造盜用印章印文或署押罪）
偽造印章、印文或署押，足以生損害於公眾或他人者，處3年以
下有期徒刑。
盜用印章、印文或署押，足以生損害於公眾或他人者，亦同。
中華民國刑法第320條
（普通竊盜罪、竊佔罪）
意圖為自己或第三人不法之所有，而竊取他人之動產者，為竊盜
罪，處5年以下有期徒刑、拘役或5百元以下罰金。
意圖為自己或第三人不法之利益，而竊佔他人之不動產者，依前
項之規定處斷。
前二項之未遂犯罰之。
中華民國刑法第336條
（公務公益侵占罪、業務侵占罪）
對於公務上或因公益所持有之物，犯前條第1項之罪者，處1年以
上7年以下有期徒刑，得併科5千元以下罰金。
對於業務上所持有之物，犯前條第1項之罪者，處6月以上5年以
下有期徒刑，得併科3千元以下罰金。
前二項之未遂犯罰之。
